【裁判字號】    95,破,1
【裁判日期】    950626
【裁判案由】    宣告破產
【裁判全文】
臺灣嘉義地方法院民事裁定  95年度破字第1號
聲  請  人  子○○
代  理  人  李國弘律師
上列聲請人聲請破產宣告事件，本院裁定如下：
    主  文
聲請駁回。
聲請程序費用由聲請人負擔。
    理  由
一、聲請意旨略以：聲請人原經營瓦斯行，因買賣股票及投資失
    利且招募合會負擔鉅額利息，致欠訴外人竹崎鄉農會、巳○
    ○○、壬○、癸○○、己○○、辛○○、丑○○、寅○○、
    丁○○、甲○○、丙○○、乙○○○○○○○即辰○○、戊
    ○○、卯○○、姓名不詳之綽號為庚○之借款債務合計為新
    臺幣（下同）00000000元。聲請人之資產價值約0000000元
    ，是其財產顯不足清償債務，爰聲請破產等語。
二、破產，對債務人不能清償債務者宣告之。破產宣告時屬於破
    產人之一切財產，及將來行使之財產請求權，破產宣告後，
    破產終結前，破產人所取得之財產，為破產財團。財團費用
    及財團債務，應先於破產債權，隨時由破產財團清償之。破
    產法第57條、第82條第1項、第97條分別定有明文。又法院
    就破產之聲請，以職權為必要調查，如債務人確係無財產，
    則破產財團即不能構成，無從依破產程序清理債務，參照破
    產法第148條之旨趣，自應依同法第63條，以裁定駁回其聲
    請（司法院院字第1505號解釋參照）。依此，若構成破產財
    團之債務人財產，顯不足清償破產法第95條、第96條所列破
    產財團費用及財團債務時，依破產法第148條規定，法院於
    宣告破產後，旋即應宣告破產程序終止，此無異徒增破產程
    序及費用之浪費，且無益於債務人及債權人，參酌上開破產
    法規定及司法院解釋，應認於此情形，宣告破產已無實益，
    而應駁回破產宣告之聲請，經查：
    依卷附財政部台灣省南區國稅局財產歸屬資料清單（下稱財
    產歸屬資料清單）所示，聲請人名下尚有5筆土地及1棟房屋
    ，經本院核對卷附土地及建物登記謄本、財產歸屬清單所載
    房地現值金額，計算出聲請人之現有財產價值為0000000 元
    。聲請人雖主張該棟房屋現值約800000元，惟未舉證以實其
    說，故僅得以財產歸屬資料清單所載房屋現值21200元為其
    價值。而上開債權人均到庭陳述聲請人積欠借款未還一節屬
    實，復有聲請人所提款項借用證、金錢借用證書、互助會簿
    、存摺在卷為憑，其中竹崎鄉農會陳明聲請人向其借款3筆
    ，分別為0000000元、0000000元、200000元，惟依序尚有本
    金0000000元、985847元、194444元，合計0000000元未清償
    ，其並提出借據、欠款明細查詢單等件附卷為證，是認此部
    分債務額應為398291元而非聲請人所主張僅0000000元，故
    核算計得聲請人債務總額係00000000元。以聲請人上開財產
    價值及債務總額互核，聲請人所積欠債務遠逾其財產總值，
    是若以聲請人現有財產清償上開債務後原即無任何剩餘，倘
    宣告聲請人破產，尚須依破產法第97條規定優先清償第95條
    所定破產財團之管理費、變價及分配所生之費用、因破產債
    權人共同利益所需審判上之費用、破產管理人之報酬、破產
    人及其家屬之必要生活費及喪葬費等財團費用及第96條所定
    之財團債務，如此將致聲請人財產更形減少，且上開各該債
    權人亦不可能因此而受有任何分配，參酌上開司法院解釋、
    破產法第148條立法意旨及上開說明，實難認本件有宣告破
    產之實益，是其聲請依法無由，應予駁回。
三、依破產法第5條、民事訴訟法第95條、第78條，裁定如主文
    。
中    華    民    國    95    年    6     月    26    日
                  民二庭法  官  陳琪媛
以上正本係照原本作成
如對本裁定抗告應於送達後10日內向本院提出抗告狀
中    華    民    國    95    年    6     月    26    日
                        書記官  林柑杏


司法院資訊處製作；財團法人民間司法改革基金會備份。
